臺灣高等法院高雄分院刑事判決　　　　96年度上訴字第1889號
上　訴　人
即　被　告　甲○○
　　　　　　　　　　（現在臺灣高雄第二監獄執行中）
上列上訴人因違反毒品危害防制條例案件，不服臺灣高雄地方法
院96年度訴字第2712號中華民國96年7 月31日第一審判決（起訴
案號：臺灣高雄地方法院檢察署96年度毒偵字第3693、3694、36
96、4368 號），提起上訴，本院判決如下：
    主  文
原判決關於施用第一級毒品罪貳罪（即附表一編號2 、4） 及施
用第二級毒品罪壹罪（即附表二編號1） 部分及其定應執行刑撤
銷。
甲○○施用第一級毒品，處有期徒刑捌月，減為有期徒刑肆月（
附表一編號2） ；又施用第一級毒品，處有期徒刑捌月，減為有
期徒刑肆月（附表一編號4） ，扣案之第一級毒品海洛因壹小包
（驗前淨重零點零伍柒公克，驗後淨重零點零參參公克）沒收銷
燬之。
其他上訴駁回。
撤銷改判部分所處之刑，與上訴駁回部份所處施用第一級毒品有
期徒刑肆月（附表一編號1） 、施用第一級毒品有期徒刑肆月（
附表一編號3） 、施用第二級毒品有期徒刑參月（附表二編號2
）、施用第二級毒品有期徒刑參月（附表二編號3） ；應執行有
期徒刑壹年捌月，扣案之第一級毒品海洛因壹小包（驗前淨重零
點零伍柒公克，驗後淨重零點零參參公克）沒收銷燬之。
    事  實
一、甲○○前因施用毒品案件，經臺灣高雄地方法院以93年度毒
    聲字第897 號裁定送觀察、勒戒後，認有繼續施用毒品之傾
    向，再以93年度毒聲字第1127號裁定令入戒治處所施以強制
    戒治，於民國94年6 月7 日強制戒治期滿獲釋，並經臺灣高
    雄地方法院檢察署檢察官於94年7 月6 日以94年度戒毒偵字
    第35 5號為不起訴處分確定。
二、詎其仍不知悔改，明知海洛因業經公告列為毒品危害防制條
    例第2 條第2 項第1 款第一級毒品，不得非法持有、施用，
    竟猶不知戒絕悔改，於前受強制戒治執行完畢釋放後5 年以
    內，復分別於：
  (一)95年10月12日晚上9 時15分為警採尿前回溯24小時內之某時
    許（不含警力拘束時間），在高雄縣某處，施用第一級毒品
    海洛因1 次。嗣於95年10月12日晚上9 時15分許，因為毒品
    列管人口，經警通知至高雄縣政府警察局林園分局大寮分駐
    所採集尿液鑑驗，經其同意帶往高雄縣政府警察局鳳山分局
    採尿室採集尿液檢體送驗呈嗎啡陽性反應，始悉上情（即附
    表一編號1 部分）。
  (二)95年11月18日晚上19時許，在高雄縣大寮鄉○○村○○路68
    之2 號住處房間內，以將海洛因摻水注入注射針筒後施打於
    體內之方式，施用第一級毒品海洛因1 次。嗣於95年11月22
    日20時10分，因為毒品列管人口，經警通知至林園分局大寮
    分駐所採集尿液送驗，鑑驗結果呈嗎啡陽性反應，始悉上情
    （即附表一編號2 部分）。
  (三)95年11月11日下午2 時40分為警採尿前回溯24小時內之某時
    許，在高雄縣某處，施用第一級毒品海洛因1 次。嗣於95年
    11月11日下午2 時30分許，在高雄縣大寮鄉潮寮村潮寮公園
    前，因形跡可疑為警攔檢盤查後，經其同意採集尿液檢體送
    驗呈嗎啡陽性反應，始悉上情。（即附表一編號3 部分）
  (四)於96年4 月10日16時為警採尿前回溯24小時內之某時許，在
    高雄縣大寮鄉○○村○○路67號住處房間內，以將海洛因摻
    水注入注射針筒後施打於手臂上之方式，施用第一級毒品海
    洛因1 次。嗣於96年4 月10日14時35分許，在高雄縣大寮鄉
    ○○路20之1 號前，因形跡可疑為警攔檢盤查，經其自行自
    長褲右前口袋內取出而扣得海洛因1 小包（檢驗前淨重0.05
    7 公克、檢驗後淨重0.033 公克）而當場查獲，並經其同意
    採集尿液檢體送驗呈嗎啡陽性反應，始悉上情（即附表一編
    號4 部分）。
三、其亦明知甲基安非他命業經公告列為毒品危害防制條例第2
    條第2 項第2 款第二級毒品，不得非法施用，竟基於施用甲
    基安非他命之犯意，分別於：
  (一)95年11月11日下午2 時40分為警採尿前回溯24小時內之某時
    許，在高雄縣某處，施用第二級毒品甲基安非他命1 次。嗣
    於95年11月11日下午2 時30分許，在高雄縣大寮鄉潮寮村潮
    寮公園前，因形跡可疑為警攔檢盤查後，經其同意採集尿液
    檢體送驗呈甲基安非他命陽性反應，始悉上情。（即附表二
    編號2 部分）。
  (二)於96年4 月10日16時為警採尿前回溯24小時內之某時許，在
    高雄縣大寮鄉○○村○○路67號住處房間內，施用第二級毒
    品甲基安非他命1 次。嗣於96年4 月10日14時35分許，在高
    雄縣大寮鄉○○路20之1 號前，因形跡可疑為警攔檢盤查，
    除當場被查獲海洛因，詳如上述外，並經其同意採集尿液檢
    體送驗呈甲基安非他命陽性反應，始悉上情（即附表二編號
    3 部分）。
四、案經高雄縣政府警察局林園分局報告及高雄市政府警察局苓
    雅分局移送偵辦。
    理  由
一、本件被告甲○○所犯係死刑、無期徒刑、最輕本刑為3 年以
    上有期徒刑以外之罪，已經被告就被訴事實先為有罪之陳述
    ，經審判長告知被告簡式審判程序之旨，並聽取當事人之意
    見，於本院評議後，依刑事訴訟法第273 條之1 第1 項之規
    定，裁定進行簡式審判程序。又本件關於卷內之證據，依同
    法第273 條之2 規定，不受第159 條第1 項關於傳聞法則規
    定之限制，依法均有證據能力，合先敘明。
二、上開事實，訊據上訴人即被告甲○○坦承不諱，被告前後被
    查獲後所採集之尿液，經送驗結果，就附表一編號1 、2 、
    3 、4 部分均呈海洛因代謝後之嗎啡陽性反應；附表二編號
    2 、3 部分均呈甲基安非他命反應；有列管毒品人口尿液檢
    體採集送驗紀錄表、高雄縣政府警察局林園分局昭明派出所
    查獲毒品案件嫌疑人代號與真實姓名對照表、長榮大學毒物
    研究中心尿液檢驗確認報告書2 份（95年10月26日、檢體資
    料：12070 ；95年12月13日、檢體資料：039） ，台灣檢驗
    科技股份有限公司濫用藥物尿液檢驗報告1 份（95年11月22
    日、報告編號：KH2006 9B0000000、檢體編號：林偵0321）
    ，高雄市立凱旋醫院濫用藥物尿液檢驗報告1 份（96年4 月
    23日、檢體編號：F-96256） 附卷可稽；扣押之毒品1 包（
    檢驗前淨重0.057 公克、檢驗後淨重0.033 公克），經鑑定
    結果，確屬第一級毒品海洛因，有高雄市立凱旋醫院濫用藥
    物成品檢驗鑑定書（96年5 月28日、送檢姓名鑑別條碼：甲
    ○○000000000 、檢驗字號：高市凱醫驗字第4719號）1 份
    可證。又被告於93年間因施用毒品案件，經原審法院裁定命
    入勒戒處所施以觀察勒戒，勒戒期滿因有繼續施用毒品傾向
    ，復經原審法院裁定命入戒治處所施以強制戒治，於94年6
    月7 日執行完畢，翌日釋放出所之事實，有臺灣高雄地方法
    院檢察署刑案查註紀錄表及臺灣高等法院被告全國前案紀錄
    表各1 紙附卷可稽，是被告確係於觀察勒戒執行完畢釋放後
    ，5 年內又為本件施用第一級毒品海洛因及第二級毒品甲基
    安非他命之犯行甚明；從而，本案事證已很明確，應予依法
    論科。
三、查海洛因及甲基安非他命分別係毒品危害防制條例第2 條第
    2 項所稱之第一級及第二級毒品，不得非法持有及施用。核
    被告所為，係分別犯毒品危害防制條例第10條第1 項之施用
    第一級毒品罪及同條第2 項之施用第二級毒品罪。被告持有
    第一級毒品海洛因及第二級毒品甲基安非他命之低度行為，
    已為施用之高度行為所吸收，不另論罪。被告所犯上開4 次
    施用第一級毒品犯行及2 次施用第二級毒品犯行，犯意各別
    ，罪名互殊，均應分論併罰。公訴意旨雖認被告上開4 次施
    用第一級毒品海洛因犯行及2 次施用第二級毒品安非他命犯
    行均應論以集合犯云云，惟按依刑法第56條修正理由之說明
    ，謂「對繼續犯同一罪名之罪者，均適用連續犯之規定論處
    ，不無鼓勵犯罪之嫌，亦使國家刑罰權之行使發生不合理之
    現象。」「基於連續犯原為數罪之本質及刑罰公平原則之考
    量，爰刪除有關連續犯之規定」等語，即係將本應各自獨立
    評價之數罪，回歸本來就應賦予複數法律效果之原貌。因此
    ，就刑法修正施行後多次施用毒品之犯行，採1 罪1 罰，始
    符合立法本旨。則刑法修正施行前連續施用毒品部分，應依
    刑法第2 條第1 項之規定，適用修正前連續犯之規定論以1
    罪；刑法修正施行後之多次施用犯行，除符合接續犯之要件
    外，則應1 罪1 罰，再就刑法修正施行後之數罪，與修正前
    依連續犯規定所論之1 罪，數罪併罰，合併定其應執行之刑
    。又事實審法院於定應執行之刑時，應視各案情節之輕重「
    合併減輕」而為妥適之裁量，不致發生刑罰過重之不合理現
    象。至所謂集合犯係指立法者所制定之犯罪構成要件中，本
    即預定有數個同種類行為而反覆實行之犯罪而言。故是否集
    合犯之判斷，客觀上，自應斟酌法律規範之本來意涵、實現
    該犯罪目的之必要手段、社會生活經驗中該犯罪必然反覆實
    行之常態及社會通念等；主觀上，則視其反覆實施之行為是
    否出於行為人之1 個犯意，並秉持刑罰公平原則，加以判斷
    之。稽以行為人施用毒品之原因，不一而足，其多次施用毒
    品之行為，未必皆出於行為人之1 個犯意決定；且觀諸毒品
    危害防制條例第10條第1 項、第2 項施用毒品罪之構成要件
    文義衡之，實無從認定立法者本即預定該犯罪之本質，必有
    數個同種類行為而反覆實行之集合犯行，故上開施用毒品罪
    ，應非集合犯之罪。又行為人各次施用毒品之行為，均係為
    滿足各該次之毒癮，於滿足毒癮後，該次行為即已完成；是
    各次均為各自獨立之行為，各具獨立性，其前後次施用毒品
    行為間，自無密切不可分之關係，各自獨立構成同一施用毒
    品罪責，顯然不合接續犯之構成要件，此為最高法院最新之
    見解（見最高法院96年度第9 次刑事庭會議記錄），公訴意
    旨認就施用第一級毒品及第二級毒品應分別論以集合犯，容
    有誤會，應予指明。又中華民國九十六年罪犯減刑條例已經
    總統於96年7 月4 日公布，自96年7 月16日施行，被告上開
    各罪犯罪時間均在中華民國96年4 月24日以前，所犯之罪，
    合於減刑條件，應依該條例第2 條第1 項第3 款規定，各減
    輕其宣告刑2 分之1 。
四、原審就被告施用第一級毒品即附表一編號1 、施用第一級毒
    品即附表一編號3 、施用第二級毒品即附表二編號2 、施用
    第二級毒品即附表二編號3 部分，因依毒品危害防制條例第
    10條第1 項、第2 項，刑法第11條前段、中華民國九十六年
    罪犯減刑條例第2 條第1 項第3 款、第7 條之規定，並審酌
    被告曾觸犯施用毒品之犯行，雖經強制戒治程式，仍未能斷
    戒施用毒品惡習，顯見其戒治意志不堅，缺乏勒戒動機，本
    應從重量刑以收刑罰教化之效。惟念其施用毒品係對己身殘
    害，並未造成他人具體危害，且能於犯後坦承犯行，態度尚
    稱良好等一切情狀，分別量處施用第一級毒品有期徒刑8 月
    ，減為有期徒刑4 月（附表一編號1） ；施用第一級毒品有
    期徒刑8 月，減為有期徒刑4 月（附表一編號3） ；施用第
    二級毒品有期徒刑6 月，減為有期徒刑3 月（附表二編號2
    ）；施用第二級毒品有期徒刑6 月，減為有期徒刑3 月（附
    表二編號3） ；認事用法，核無不合，量刑亦屬妥適。被告
    上訴意旨，以被告所犯之罪分別應成立集合犯云云，指摘原
    判決不當，為無理由，應予駁回。
五、原審就被告施用第一級毒品罪2 罪（即附表一編號2 、4）
    及施用第二級毒品罪1 罪（即附表二編號1） 部分據以論罪
    科刑，固非無見。惟查：(一)就附表一編號2 部分，被告係於
    95年11月18日晚上19時許，在高雄縣大寮鄉○○村○○路68
    之2 號住處房間內，以將海洛因摻水注入注射針筒後施打於
    體內之方式，施用第一級毒品海洛因1 次。嗣於95年11月22
    日20時10分，因為毒品列管人口，經警通知至林園分局大寮
    分駐所採集尿液送驗，鑑驗結果呈嗎啡陽性反應，始悉上情
    。原判決誤為「95年11月8 日18、19時許，在高雄縣大寮鄉
    ○○村○○路68之2 號住處內，以將海洛因摻水注入注射針
    筒後施打於體內及每日施用1 次之頻率，施用海洛因1 次。
    嗣於95年11月9 日凌晨1 時30分許，因為毒品列管人口，經
    警通知至高雄縣政府警察局林園分局昭明派出所採集尿液送
    驗，鑑驗結果呈嗎啡陽性反應，始悉上情。」，所認定之犯
    罪時間、採尿機關均有錯誤；(二)就附表一編號4 部分，被告
    僅施用毒品海洛因1 次，原判決誤為「自96年1 月間某日起
    迄至96年4 月10日16時為警採尿前回溯24小時內之某時許止
    ，在高雄縣大寮鄉○○村○○路67號住處房間內及其他不詳
    地點，以將海洛因摻水注入注射針筒後施打於手臂上及每日
    施用1 次之方式，施用海洛因多次」，亦有未合；(三)就附表
    二編號1 部分，被告並未施用第二級毒品甲基安非他命，尿
    液檢驗報告亦無甲基安非他命反應（見96年度毒偵字第1005
    號偵查卷第6 頁），移送機關高雄縣政府林園分局僅移送被
    告施用第一級毒品，原判決誤為被告亦有施用第二級毒品犯
    行，為其論罪科刑之諭知，顯有違誤。被告上訴意旨，以其
    所犯之罪應分成立集合犯云云，指摘原判決不當，雖無理由
    ，但原判決既有上開可議之處，自仍應由本院將原判決關於
    施用第一級毒品罪2 罪（即附表一編號2 、4） 及施用第二
    級毒品罪1 罪（即附表二編號1） 部分及其定應執行刑撤銷
    改判。爰審酌被告曾觸犯施用毒品之犯行，雖經強制戒治程
    式，仍未能斷戒施用毒品惡習，顯見其戒治意志不堅，缺乏
    勒戒動機，本應從重量刑以收刑罰教化之效。惟念其施用毒
    品係對己身殘害，並未造成他人具體危害，且能於犯後坦承
    犯行，態度尚稱良好等一切情狀，分別量處施用第一級毒品
    部分有期徒刑8 月，減為有期徒刑4 月（附表一編號2） ；
    又施用第一級毒品，處有期徒刑8 月，減為有期徒刑4 月（
    附表一編號4） 。扣案之海洛因1 小包（檢驗前淨重0.057
    公克，檢驗後淨重0.03 3公克），經鑑定結果，係屬毒品危
    害防制條例第2 條第2 項所稱之第一級毒品，有高雄市立凱
    旋醫院96年5 月28日濫用藥物成品檢驗鑑定書1 紙（見臺灣
    高雄地方法院檢察署96年度毒偵字第4368號卷第10頁）在卷
    可參，應依毒品危害防制條例第18條第1 項前段規定宣告沒
    收銷燬之。並與上開上訴駁回部份所處之刑，定其應執行刑
    為有期徒刑1 年8 月，扣案之第一級毒品海洛因1 小包（驗
    前淨重0.057 公克，驗後淨重0.033 公克）沒收銷燬之（至
    附表二編號1 部分，被告既未施用第二級毒品甲基安非他命
    ，自不能諭知罪刑，詳後述）。
六、公訴意旨另以：
  (一)被告除於96年4 月10日16時回溯24小時內施用第一級毒品海
    洛因（即附表一編號4 部分）以外，另自96年1 月間某日起
    迄至96年4 月9 日止，在高雄縣大寮鄉○○村○○路67號住
    處房間內及其他不詳地點，以將海洛因摻水注入注射針筒後
    施打於手臂上及每日施用1 次之方式，施用海洛因多次。因
    認被告此部分亦涉犯施用第一級毒品罪嫌云云，然查被告甲
    ○○於本院審理中已否認有上開犯行，被告於警詢及原審審
    理中雖坦承有上開施用海洛因行為，惟本院復查無其他確切
    之佐證足以證明被告有上開施用第一級毒品海洛因犯行，自
    不能僅憑被告之自白遽為被告不利之認定，被告此部分被訴
    犯罪尚屬不能證明，因公訴人認此部份與被告上開有罪之施
    用第一級毒品部分有集合犯之單純1 罪關係，此部分爰不另
    為無罪之諭知。
  (二)被告於95年11月9 日凌晨1 時30分為警採尿前回溯96小時內
    之某時許，在不詳地點，以不詳方式，施用甲基安非他命1
    次。嗣於嗣於95年11月9 日凌晨1 時30分許，因為毒品列管
    人口，經警通知至高雄縣政府警察局林園分局昭明派出所採
    集尿液送驗，鑑驗結果呈甲基安非他命陽性反應，始悉上情
    ，因認被告此部分涉犯施用第二級毒品罪嫌云云。經查被告
    甲○○雖坦承有上開施用甲基安非他命行為，惟被告在警局
    所採集之尿液，經檢驗結果，並無甲基安非他命反應，此有
    長榮大學尿液檢驗確認報告書（95年12月13日、檢體資料：
    039 ，見96年度毒偵字第1005號偵查卷第6 頁）1 份可參，
    移送機關高雄縣政府林園分局亦僅移送被告施用第一級毒品
    ，並未移送被告施用第二級毒品甲基安非他命犯行，足認被
    告並無上開犯行，此部分被告之自白顯與事實不符，不能僅
    憑被告之自白遽為被告不利之認定，被告此部分被訴犯罪亦
    不能證明，因公訴人認此部份與被告上開有罪之施用第二級
    毒品部分有集合犯之單純1 罪關係，此部分不另為無罪之諭
    知。
據上論結，應依刑事訴訟法第368 條、第369 條第1 項前段、第
364 條、第299 條第1 項前段，第273 條之1 第1 項，毒品危害
防制條例第10條第1 項、第18條第1 項前段，刑法第11條、第51
條第5 款，中華民國九十六年罪犯減刑條例第2 條第1 項第3 款
、第7 條、第10條第1 項，判決如主文。
本案經檢察官林應華到庭執行職務。
中　　華　　民　　國　　96　　年　　10　　月　　4 　　日
                  刑事第五庭    審判長法  官  曾永宗
                                      法  官  王伯文
                                      法  官  任森銓
以上正本證明與原本無異。
施用第二級毒品部分不得上訴。
施用第一級毒品部分，如不服本判決應於收受本判決後10日內向
本院提出上訴書狀，其未敘述上訴理由者，並得於提起上訴後10
日內向本院補提理由書狀（應附繕本）「切勿逕送上級法院」。
中　　華　　民　　國　　96　　年　　10　　月　　4 　　日
　　　　　　　　　　　　　　　　　　　書記官  廖素珍
附錄本件判決論罪科刑法條：
毒品危害防制條例第10條
施用第1級毒品者，處6月以上5年以下有期徒刑。
施用第2級毒品者，處3年以下有期徒刑。
  附表一：施用第一級毒品海洛因部分
┌──┬─────┬─────┬────────┬────┬─────┐
│編號│施用時間  │施用地點  │查獲時間地點    │反應    │備註      │
├──┼─────┼─────┼────────┼────┼─────┤
│1   │95年10月12│高雄縣某處│95年10月12日晚上│呈嗎啡陽│96年度毒偵│
│    │日晚上9時 │          │9時15分，在林園 │性反應  │字第3694號│
│    │15分回溯24│          │分局大寮分駐所採│        │          │
│    │小時內    │          │尿              │        │          │
├──┼─────┼─────┼────────┼────┼─────┤
│2   │95年11月18│高雄縣大寮│95年11月22日20時│呈嗎啡陽│96年度毒偵│
│    │日晚上19時│鄉永芳村永│10分，經警通知至│性反應  │字第3696號│
│    │許        │芳路67號住│林園分局大寮分駐│        │          │
│    │          │處房間    │所              │        │          │
│    │          │          │                │        │          │
├──┼─────┼─────┼────────┼────┼─────┤
│3   │95年11月11│高雄縣某處│95年11月11日下午│呈嗎啡陽│96年度毒偵│
│    │日下午2時 │          │2時30分，在高雄 │性反應  │字第3693號│
│    │40分回溯24│          │縣大寮鄉潮寮村潮│        │          │
│    │小時內    │          │寮公園前        │        │          │
├──┼─────┼─────┼────────┼────┼─────┤
│4   │96年4月10 │高雄縣大寮│96年4月10日14時 │扣得海洛│96年度毒偵│
│    │日16時回溯│鄉永芳村永│35分，在高雄縣大│因1小包 │字第4368號│
│    │24小時內  │芳路67號住│寮鄉○○路20之1 │呈嗎啡陽│          │
│    │          │處房間    │號前            │性反應  │          │
└──┴─────┴─────┴────────┴────┴─────┘
  附表二：施用第二級毒品甲基安非他命部分
┌──┬─────┬─────┬────────┬────┬─────┐
│編號│施用時間  │施用地點  │查獲時間地點    │反應    │備註      │
├──┼─────┼─────┼────────┼────┼─────┤
│1   │95年11月18│高雄縣大寮│95年11月22日20時│呈安非他│96年度毒偵│
│    │日晚上19時│鄉永芳村永│10分，經警通知至│命陰性反│字第3696號│
│    │許        │芳路67號住│林園分局大寮分駐│應      │（與附表一│
│    │          │處房間    │所              │        │編號2部分 │
│    │          │          │                │        │係同一偵查│
│    │          │          │                │        │案件）    │
│    │          │          │                │        │          │
│    │          │          │                │        │此部分不構│
│    │          │          │                │        │成犯罪    │
├──┼─────┼─────┼────────┼────┼─────┤
│2   │95年11月11│高雄縣某處│95年11月11日下午│呈甲基安│96年度毒偵│
│    │日下午2時 │          │2時30分，在高雄 │非他命陽│字第3693號│
│    │40分回溯24│          │縣大寮鄉潮寮村潮│性反應  │（與附表一│
│    │小時內    │          │寮公園前        │        │編號3部分 │
│    │          │          │                │        │係同一偵查│
│    │          │          │                │        │案件）    │
├──┼─────┼─────┼────────┼────┼─────┤
│3   │96年4月10 │高雄縣大寮│96年4月10日14時 │呈甲基安│96年度毒偵│
│    │日16時回溯│鄉永芳村永│35分，在高雄縣大│非他命陽│字第4368號│
│    │24小時內  │芳路67號住│寮鄉○○路20之1 │性反應  │（與附表一│
│    │          │處房間    │號前            │        │編號4部分 │
│    │          │          │                │        │係同一偵查│
│    │          │          │                │        │案件）    │
└──┴─────┴─────┴────────┴────┴─────┘
